臺灣高雄地方法院刑事判決　　　　　　　　　　　　　九十一年度交訴字第五四號
　　公　訴　人　臺灣高雄地方法院檢察署檢察官
　　被　　　告　丙○○
右列被告因公共危險等案件，經檢察官提起公訴（九十一年度偵字第七四０號），本
院判決如左：
    主  文
丙○○從事業務之人，因業務上之過失致人於死，處有期徒刑壹年貳月；又駕駛動力
交通工具肇事，致人死亡而逃逸，處有期徒刑柒月；應執行有期徒刑壹年柒月。
    事  實
一、丙○○於民國九十年十月間，受僱於甲○○經營之乙○○○○（登記負責人為林
    孝忠）擔任隨車捆工，負責搬運果菜，明知其僅考領普通小型車駕駛執照，並未
    考領普通大貨車駕駛執照，竟依甲○○之指示，於乙○○○○之司機請假時，擔
    任駕駛貨車之工作，係以駕駛為業務之人。丙○○於九十年十二月二十五日下午
    九時許，又依甲○○之指示，駕駛乙○○○○名義所有車牌號碼F9-785號自用大
    貨車，自雲林縣西螺鎮載運果菜南下高雄彌陀鄉，於同年月二十六日凌晨二時三
    十分許，行經高雄縣岡山鎮○○○路由東往西方向，途經介壽東路與岡山路口時
    ，本應注意(一)行車速度，應依標誌或標線，無標誌或標線者，在郊外道路時速不
    得超過六十公里。(二)汽車行駛至交岔路口，其行進應遵守燈光號誌。(三)汽車行駛
    時，駕駛人應注意車前狀況，並隨時採取必要之安全措施。且當時夜間雖無照明
    ，但柏油路面乾燥、無障礙物及其他缺陷、道路視距良好，依丙○○之智識及能
    力並無不能注意之情事。詎丙○○竟疏未注意該地之行車速限為時速六十公里，
    不得超速行駛，仍以時速超過六十公里之速度疾駛，且於尚未穿越交岔路口時，
    見燈光號誌已轉換為黃燈，仍未依規定暫停，貿然闖越交岔路口，復未注意車前
    狀況，並隨時採取必要之安全措施，適有考領重型機車駕駛執照之陳正彬，配戴
    安全帽騎乘車牌號碼ITC－168號重型機車，由岡山路由南往北正在穿越交岔路口
    時，遭丙○○駕駛之自用大貨車撞及，陳正彬被撞後人車倒地，並因而受有頭部
    外傷併顱骨骨折當場死亡。丙○○於肇事後，雖有下車查看，明知汽車駕駛人駕
    駛汽車肇事致人傷亡，應即採取救護或其他必要之措施，但發現陳正彬倒臥血泊
    中，旋即於肇事致人死亡後駕車逃逸。嗣經高雄縣政府警察局岡山分局壽天派出
    所警員據報趕赴現場處理，但因丙○○於肇事後逃逸而不知肇事者為何人，直至
    同年月二十八日凌晨二時四十分許，丙○○擔任車牌號碼F9-785號自用大貨車之
    隨車捆工行經肇事路段時，經執行清查肇事車輛之警員戊○○比對肇事車輛之擋
    泥板，發覺該車可疑為肇事車輛，但尚不知何人為肇事者時，丙○○主動向警員
    戊○○承認肇事自首而願接受裁判。
二、案經高雄縣警察局岡山分局報請臺灣高雄地方法院檢察署檢察官偵查起訴。
    理  由
一、訊據被告丙○○於本院審理中坦承未考領普通大貨車駕駛執照，於右開時、地依
    雇主甲○○之指示駕車時肇事，被害人陳正彬因本件交通事故死亡，及於肇事後
    逃逸之事實，惟辯稱：我是隨車捆工，並無大貨車駕駛執照，但司機請假時，老
    闆甲○○叫我駕駛車輛送貨約有五、六次，本件交通事故發生前，交岔路口燈光
    號誌是黃燈，在一、二秒間旋即變為紅燈，我煞車不及直駛過去，不知當時之車
    行速度若干，肇事前並未看到被害人騎乘機車，肇事後我下車查看，因為害怕才
    離開現場，案發後二天，由司機駕車，我擔任隨車捆工行經該路段時被警攔下等
    語。經查：
  (一)按刑法上所謂業務，係指個人基於其社會地位繼續反覆所執行之事務，其主要部
    分之業務固不待論，即為完成主要業務所附隨之準備工作與輔助事務，亦應包括
    在內；業務上過失致人於死罪之成立，除行為人係從事業務之人外，尚須其過失
    係基於業務上行為而發生，亦即其行為之過失係發生於執行業務中者，始足構成
    。若其雖係從事業務之人，但其過失致人於死，並非因執行其主要業務或其附隨
    業務之行為者，仍不得以本罪相繩。最高法院七十一年度台上字第一五五○號、
    八十一年台上字第一二二四號、八十六年台上字第一一三二號判決可資參照。本
    案被告自承其受僱擔任隨車捆工，惟於司機請假時，僱主甲○○指示其擔任駕駛
    多次等情，核與證人甲○○於本院審理中到庭結證：我是乙○○○○實際負責人
    ，司機請假時，我就指派丙○○駕車送貨有三、四次等語（本院九十一年四月十
    八日訊問筆錄），並提出營利事業登記證一紙附卷可稽。又查車牌號碼F9-785號
    自用大貨車登記乙○○○○所有，亦有車號查詢汽車車籍一紙在卷足按，足認被
    告雖受僱擔任隨車綑工，但受僱主之指示，於司機請假時，從事駕駛工作，駕車
    載運果菜雖非其主要工作，但駕駛仍屬其業務之一部，合先敘明。
  (二)按行車速度，應依標誌或標線，無標誌或標線者，在郊外道路時速不得超過六十
    公里；汽車行駛至交岔路口，其行進應遵守燈光號誌；汽車行駛時，駕駛人應注
    意車前狀況，並隨時採取必要之安全措施，道路交通安全規則第九十三條第一項
    第一款、第一百零二條第一項第一款、第九十四條第三項分別定有明文，此為一
    般駕駛人所應注意並確實遵守之事項。本案被告雖未考領普通大貨車駕駛執照，
    本不應違規駕駛自用大貨車，然被告於案發時為自用大貨車之駕駛人，且考領有
    普通小型車駕駛執照，此有駕駛執照影本一件在卷可憑，自應注意上開規定並確
    實遵守之。再依本件道路交通事故調查報告表所載，本件車禍發生當時天氣晴、
    夜間無照明、柏油路面乾燥、無障礙物及其他缺陷、道路視距良好、肇事路段行
    車管制號誌正常、速限六十公里等情，此有交通事故調查報告表一紙附於警卷可
    參，依被告之智識、能力並無不能注意之情事，被告自應注意依速限行駛，且應
    於穿越交岔路口時應遵守燈光號誌，及應注意車前狀況，隨時採取必要之安全措
    施為是。
  (三)本件交通事故肇事地點在高雄縣岡山鎮○○○路與岡山路交岔路口，介壽東路東
    側雙向為二快車道、一慢車道，介壽東路西側雙向為一快車道、一慢車道，肇事
    前被告車行方向係自介壽東路由東往西方向行駛，被害人之車行方向係自岡山路
    由南往北方向行駛；肇事後地面上留有被告駕駛自用大貨車之煞車痕二組，每組
    各有二條，由東往西方向延伸，煞車痕起點距介壽東路東側停止線六．一公尺、
    二組煞車痕長度約為十四．一公尺，二組煞車痕內側距離一．二五公尺、二組煞
    車痕外側距離二．二公尺，地面上另留有被害人機車之刮地痕，自東北往西南方
    向延伸，長度為五．六公尺，煞車痕起點距刮地痕起點約四．四公尺，刮地痕終
    點處即為機車倒地處，機車後輪在交岔路口中心處，機車後輪距介壽東路東側安
    全島十九．五公尺，機車後輪距岡山路南側安全島二十．五公尺，機車後輪距岡
    山路北側安全島十九公尺，機車車牌掉落在交岔路口西北側，車牌距離介壽東路
    西側停止線為十．九公尺，被害人倒臥在介壽東路西側由東往西快車道上，距分
    向線起點之垂直線０．二公尺，距分向線二公尺，被害人之鞋子散落在介壽東路
    由東往西快、慢車道上，其中一隻鞋子距分向線起點之垂直線三．四公尺，距分
    向線四．一公尺，另一支鞋子距快慢分道線０．六公尺，被告駕駛大貨車擋泥板
    掉落在介壽東路西側由東往西快車道上，距快慢分道線０．六公尺，距東側交岔
    路口十四．一公尺等情，業據證人即警員羅慶昌到場結證綦詳，且有前開道路交
    通事故調查報告表一份及肇事現場照片六幀在卷足憑。再參以被告於警、偵訊時
    供認：我自介壽東路往西方向行駛，由路橋行經下坡路段，時速約七、八十公里
    ，快駛至交岔路口時燈光號誌為黃燈等語明確，核與證人丁○○於偵訊及本院審
    中到庭證述：案發時我駕車在肇事大貨車後方約二百公尺，我正在下橋，肇事大
    貨車已經下橋正要過交岔路口，當時我車與肇事大貨車之間並無其他車輛，所以
    我的視線很好，當時光線蠻暗，但可看見交岔路口之紅綠燈號誌，肇事大貨車在
    開始通過交岔路口時燈號已轉換為黃燈，車速稍快，時速應有超過六十公里，且
    肇事前並未見到肇事大貨車煞車燈有亮，而機車速度也很快，也沒有踩煞車之跡
    象等語（偵查卷第十頁、第十一頁、本院九十一年四月十八日訊問筆錄）。經依
    此關係位置型態，及二車之行進方向、路線、路況等情綜合加以研判分析，足見
    被告疏未注意依速限行駛，仍以時速超過六十公里之速度疾駛，且於尚未穿越交
    岔路口時燈光號誌已轉換為黃燈，仍未依規定暫停，乃貿然闖越交岔路口，又未
    注意車前狀況，及隨時採取必要之安全措施，而撞及被害人騎乘之機車。被告就
    本件交通事故之發生確有過失，至為明確。
  (四)被害人騎乘重型機車遭被告駕駛之自用大貨車撞及後，因此受有頭部外傷併顱骨
    當場死亡之事實，有台灣高雄地方法院檢察署勘驗筆錄、相驗屍體證明書、鑑定
    驗斷書各一份附卷可證。是以被害人之死亡，係肇因於被告之過失行為，被告未
    盡前開注意義務與被害人死亡結果間，顯有相當因果關係。又被告駕車肇事後雖
    有停車查看，明知肇事致人傷亡，應即採取救護或其他必要之措施，惟發現被害
    人倒臥血泊中，旋即於肇事致人死亡後駕車逃逸等情，亦據被告坦承在卷，且經
    證人即隨車捆工王煥智、王冠智於警訊中供述明確，被告業務過失致死、肇事致
    人死亡而逃逸，罪證明確，犯行至堪認定。
  (五)又證人丁○○雖目擊本件車禍之發生，並撥打電話向警方報案，但因證人丁○○
    並未記下肇事車輛之車牌號碼，故而未能提供進一步肇事者之資料予警方等情，
    業據證人丁○○於警訊中陳述明確。又證人即警員戊○○於本院審理中到庭具結
    證稱：於九十年十二月二十六日發生交通事故發生後，因肇事車輛已經逃逸，但
    地上留下肇事車輛之擋泥板，為清查肇事車輛，由主管編排勤務，警方根據目擊
    證人提供肇事車輛外型，研判肇事車輛應屬經常行駛該路段之車輛，我於九十年
    十二月二十八日凌晨二時至四時在肇事地點執行勤務，並針對大貨車進行攔檢，
    清查到第四輛車即車牌號碼F9-785號自用大貨車時，我先詢車駕駛人本件肇事車
    輛留下之擋泥板可能屬何種車型，該車駕駛稱應與其所駕駛之大貨車同種車型，
    我走到該車左前輪核對時，發現該車之擋泥板不見了，而擋泥板缺口又與肇事車
    輛留在現場之擋泥板相合，我研判該車即為肇事車輛，但仍不知何人駕車肇事時
    ，將該車押回派出所進一步查證，到達派出所後，才知車上還有二位隨車小弟躺
    在駕駛後方睡覺，其中一人就是丙○○，因貨車司機表示要打電話回雲林向公司
    查明詳情，在司機尚未打電話向公司查詢，及警方還不知何人為肇事者之前，丙○○就主動承認本件是她其駕車肇事等語（本院九十一年四月三十日審判筆錄）
    ，足證於被告於肇事逃逸後，於警察機關知悉犯罪事實，但不知犯罪人為何人前
    ，被告主動向警員自首其業務過失致死犯行而願接受裁判。
二、核被告丙○○所為，係犯刑法第二百七十六條第二項業務過失致人於死罪、第一
    百八十五條之四肇事致人死亡而逃逸罪。又按汽車駕駛執照為駕駛汽車之許可憑
    證，道路交通安全規則第五十條第一項前段定有明文，除依同規則第六十一條規
    定，汽車駕駛人取得高一級車類之駕駛資格者，准其駕駛較低等級車類之車輛外
    ，應按其取得何等級車類之駕駛執照，駕駛該相當等級車類之車輛，不得持較低
    等級車類之駕駛執照，駕駛較高等級之車類，若有違反上述規定，因其不具備所
    駕駛車類之相當汽車駕駛人資格，例如考領輕型機器腳踏車駕駛執照，而駕駛大
    貨車，或考領小型車普通駕駛執照，而駕駛聯結車等，因資歷、能力均不相當（
    道路交通安全規則第六十條規定參照），於法應認與無駕駛執照者同，始符合道
    路交通安全維護之主法本旨，是道路交通管理處罰條例第八十六條第一項所稱之
    汽車駕駛人「無照駕車」，除同條例第二十一條第一項第一款之「未領有駕駛執
    照駕車」外，應包括持較低等級車類之駕駛執照，而駕駛較高等級之車類在內，
    上訴人僅考領普通小客車駕駛執照，竟越級駕駛大貨車，致肇事應負刑事責任；
    合於無照駕車之加重條件，最高法院八十二年度台上字第二０三號判決可資佐參
    。本案被告雖考領普通小型車駕駛執照，但未考領普通大貨車駕駛執照，而駕駛
    自用大貨車肇事應負業務過失致死之刑事責任，依道路交通管理處罰條例第八十
    六條第一項之規定，加重其刑（指業務過失致人於死犯刑加重其刑，肇事逃逸部
    分並無加重其刑）。又被告於肇事後，於有權偵查犯罪之警察機關僅知悉肇事地
    點，而不知肇事者為何人前，主動承認肇事，接受訊問等情，對於有權偵查犯罪
    之警察機關知悉犯罪事實，但未發覺犯罪人之前自首而願接受裁判，應依刑法第
    六十二條之規定減輕其刑（指被告業務過失致人於死犯行部分減輕其刑，肇事逃
    逸部分並無減輕其刑），被告所犯業務過失致死刑之加重及減輕，應依法應先加
    重後減輕之。被告所犯上開二罪，犯意各別、行為互殊，應分別論罪，併合處罰
    。爰審酌被告就本件交通事故應負過失責任，致被害人正值年輕之生命因而化為
    烏有，家人之悲慟哀傷可以想見，被告於肇事後，見凌晨時分，人車稀少，竟而
    不顧被害人之傷亡，未採取救護被害人之措施，乃逕自駕車逃逸，其惡性非輕，
    且被告於交通事故發生迄今未與被害人家屬達成和解，惟念及其年輕識淺，一時
    失慮，且於犯後坦承大部犯行等一切情狀，分別量處如主文所示之刑，並定其應
    執行之刑。
據上論斷，應依刑事訴訟法第二百九十九條第一項，道路交通管理處罰條例第八十六
條第一項、刑法第二百七十六條第二項、第一百八十五條之四、第六十二條前段、第
五十一條第五款，罰金罰鍰提高標準條例第一條前段，判決如主文。
本案經檢察官陳俊宏到庭執行職務
中      華      民      國      九十一      年      五      月    十四  日
                                  臺灣高雄地方法院交通法庭
                                      法  官  張  桂  美
右正本證明與原本無異。
如不服本判決，應於判決送達後十日內，向本院提出上訴狀。
                                      書記官  吳  金  霞
中      華      民      國      九十一      年      五      月    十四  日
參考法條：刑法第二百七十六條第二項、第一百八十五條之四。
刑法第二百七十六條：
因過失致人於死者，處二年以下有期徒刑、拘役或二千元以下罰金。
從事業務之人，因業務上之過失犯前項之罪者，處五年以下有期徒刑或拘役，得併科
三千元以下罰金。
刑法第一百八十五條之四：
駕駛動力交通工具肇事，致人死傷而逃逸者，處六月以上五年以下有期徒刑。
